【裁判字號】    92,台上,4201
【裁判日期】    920731
【裁判案由】    偽造文書
【裁判全文】
最高法院刑事判決                              九十二年度台上字第四二○一號
    上  訴  人  陳華平
    被      告  甲○○
右上訴人因自訴被告偽造文書案件，不服台灣高等法院台中分院中華民國九十一年五
月二十二日第二審更審判決（九十一年度上更(一)字第七九號，自訴案號：台灣台中地
方法院八十七年度自更字第二七號），提起上訴，本院判決如左：
    主  文
上訴駁回。
    理  由
按刑事訴訟法第三百七十七條規定，上訴於第三審法院，非以判決違背法令為理由，
不得為之。是提起第三審上訴，應以原判決違背法令為理由，係屬法定要件。如果上
訴理由狀並未依據卷內訴訟資料，具體指摘原判決不適用何種法則或如何適用不當，
或所指摘原判決違法情事，顯與法律規定得為第三審上訴理由之違法情形，不相適合
時，均應認其上訴為違背法律上之程式，予以駁回。本件原判決以上訴人陳華平於第
一審自訴意旨略以：陸楷元（已於民國八十九年十二月二十九日死亡，經原審判決自
訴不受理）與被告甲○○分別係八十四年四月二日所召開台中市廣西同鄉會第五屆第
一次大會之主席及記錄。該同鄉會八十四年四月二日分發之大會手冊提案三，僅記載
「增訂組織章程第七條『第五項條文』請大會追認通過案。說明：本會強化組織，緬
懷同鄉會之宗旨與精神，擬於組織章程第七條第四項後增列『第五項製造糾紛，破壞
團結，罔顧團體榮譽與權益者』之限制條文」，並無列載：「及第六項連續三年不繳
會費並失卻聯絡者」之條文。詎被告與陸楷元竟故意於該次會議記錄中，偽造填載「
及第六項『連續三年不繳會費並失卻聯絡者』（下稱除名條款）之限制條文。決議：
通過追認」等情，並於同年月七日函請台中市政府核備，使其不知情之承辦公務員將
此不實事項登載於職務上所掌之公文書，而於同年五月二日函復台中市廣西同鄉會第
三提案同意備查，因認被告牽連犯刑法第二百十六條、第二百十條之行使偽造私文書
及同法第二百十四條之使公務員登載不實罪嫌。惟經審理結果，認為不能證明被告犯
罪，第一審就被告部分所為無罪判決，為無不合，予以維持，因而駁回上訴人在第二
審之上訴，已詳敘其調查、取捨證據之結果及認應為無罪判決之心證理由，就形式上
觀察，原判決要無採證認事違背經驗法則、論理法則或理由不備等違背法令情事。又
證人李成於第一審法院調查時證稱：「大會有無討論（除名條款）我不清楚，但在理
監事會議有討論。理監事（會議）時，大家都同意並決議提交大會決議，至於大會如
何決議我並不清楚」，另證人譚正彰亦證稱：「我是同鄉會會員，八十四年四月二日
（會員大會）有參加，當時人多吵雜，我沒有聽清楚，但理監事會議時有討論通過該
項限制條款，並決議提交大會討論決議」等語。原判決於理由內因之說明該二證人之
供證均未確切指證該次大會未討論上開「連續三年不繳會費並失卻聯絡者」之限制條
文，自不得執為認定被告有本件偽造文書犯行之論據。是該二證人嗣於原審更審調查
時證稱因時間已久，其等有否參加八十四年四月二日之會員大會已不復記憶等語，尤
無從為不利被告之證明，原判決理由對此未加說明，雖不無微瑕，然於無罪判決之本
旨不生影響，亦無證據調查職責未盡之可指，自難執此認為違法。原判決理由依憑擔
任台中市廣西同鄉會八十四年三月二十六日理監事會議記錄之何顯湖、該同鄉會理監
事盧文忠、韋國斌、譚正彰於另偽造文書案之供述及證人李成、譚正彰之供證，說明
台中市廣西同鄉會於八十四年三月二十六日確有舉行第四屆理監事臨時會議，並於臨
時動議討論通過上開「除名條款」，該同鄉會於同年四月二日所舉行之八十四年度會
員大會，應以有討論該「除名條款」為常態。是原判決認被告不成立偽造私文書罪，
係以台中市廣西同鄉會於八十四年四月二日確有召開會員大會，且無證據證明該次會
議記錄關於上開「除名條款」之記載係屬虛偽不實為理由，並非認定被告與已死亡之
陸楷元對該會議記錄有製作之權。則該同鄉會第四屆第一次會員大會選出之理監事嗣
縱經另案民事判決認其當選無效，而經該屆理事選出之理事長陸楷元是否即無權召開
八十四年四月二日之第五屆會員大會，亦無製作該次會議記錄之權，要於原判決無罪
之論斷並無影響。原判決理由亦已說明不能以該同鄉會理監事當選有效與否之民事判
決資以認定被告有本件偽造文書犯行，自無理由不備可言。而台中市廣西同鄉會第四
屆八十四年三月份理監事臨時會議記錄，其中臨時動議係記載「為補強第八次理監事
會議決議所增列組織章程第七條之第五項條文之後增加第六項『連續三年不繳會費，
不參加開會且失聯者』……」。是該同鄉會八十四年四月二日第五屆第一次會員大會
會議記錄提案三，其審查意見所載「右列增訂條文（指上開組織章程第七條五項第六
項之限制條文）經第四屆八次理監事聯席會議決議通過，提請大會追認在案」之語，
尚難認與上開八十四年三月份理監事臨時會議臨時動議之記載有何不合，自不能因之
認該次會議記錄關於上開「除名條款」之記載係屬不實，原審對此縱未加調查，亦無
證據調查職責未盡之違誤可指。上訴意旨上開所指情形，核與法律規定得為第三審上
訴理由之違法情形，不相適合。而其餘上訴意旨乃就原判決已說明事項或屬原審採證
認事職權之適法行使，徒憑己見，任意指摘為違法，且仍為單純事實之爭執，自不得
據為第三審上訴之合法理由，其上訴違背法律上之程式，應予駁回。而被告被訴牽連
犯刑法第二百十四條使公務員登載不實罪部分，核屬刑事訴訟法第三百七十六條第一
款之案件，依該條之規定，既經第二審判決，不得上訴於第三審法院，其牽連之偽造
私文書罪上訴既不合法，無從為實體之判決，輕罪部分亦無從適用審判不可分之原則
，併為實體上審判，亦應從程式上予以駁回。
據上論結，應依刑事訴訟法第三百九十五條前段，判決如主文。
中      華      民      國    九十二    年      七      月    三十一    日
                              最高法院刑事第十二庭
                                  審判長法官  張  淳  淙
                                        法官  謝  俊  雄
                                        法官  蘇  振  堂
                                        法官  張  春  福
                                        法官  呂  丹  玉
      右正本證明與原本無異
                                              書  記  官
中      華      民      國    九十二    年      八      月      七      日
                                                                        Ｒ


司法院資訊處製作；財團法人民間司法改革基金會備份。
